【裁判字號】    99,交聲,1089
【裁判日期】    991110
【裁判案由】    聲明異議
【裁判全文】
臺灣彰化地方法院交通事件裁定        99年度交聲字第1089號
移送機關    交通部公路總局臺中區監理所彰化監理站
受處分人    甲○○
上列受處分人因違反道路交通管理處罰條例案件，對於交通部公
路總局臺中區監理所彰化監理站民國99年9 月20日所為之處分（
彰監四字第裁64-Z00000000號裁決書），聲明異議，本院裁定如
下：
    主  文
原處分關於罰鍰逾新臺幣肆萬元部分撤銷。
前項撤銷部分不罰。
其餘異議駁回。
    理  由
一、原處分意旨略以：異議人即受處分人甲○○於民國98年1 月
    23日18時09分許，駕駛車牌號碼8V-6570 號自用一般小客車
    ，行經台76線東向14公里處時，有「駕駛執照吊扣期間駕駛
    汽車，且酒精濃度超過規定標準，測定值為0.74mg/L」之違
    規行為（異議人前因酒後駕車，經吊扣其駕駛執照，吊扣期
    間為97年10月27日起至98年10月26日止），爰依道路交通管
    理處罰條例第35條第3 項規定，裁處罰鍰新臺幣（下同）60
    ,000 元整，吊銷駕駛執照，3 年內禁考。
二、聲明異議意旨略以：異議人已因酒駕遭緩起訴，而已支付國
    庫2 萬元，爰依此提出異議等語。
三、按汽車駕駛人飲用酒類或其他類似物後，其吐氣所含酒精濃
    度超過每公升0.25毫克或血液中酒精濃度超過百分之0.05以
    上者，不得駕車。汽車駕駛人經依第1 項規定吊扣駕駛執照
    ，並於吊扣期間再有第1 項情形者，處新臺幣60,000元罰鍰
    ，並當場移置保管該汽車及吊銷其駕駛執照。汽車駕駛人，
    曾依第35條第3 項前段規定吊銷駕駛執照者，3 年內不得考
    領駕駛執照，道路交通安全規則第114 條第2 款、道路交通
    管理處罰條例第35條第3 項前段、第67條第2 項分別定有明
    文。
四、經查：
（一）異議人甲○○於上開時、地，確有酒後駕駛自用一般小客
      車，經警測試其呼氣酒精濃度達0.74mg/l之違規事實，為
      異議人所不爭執，並有內政部警政署國道公路警察局公警
      局交字第Z00000000 號舉發違反道路交通管理事件通知單
      、上開裁決書各1 份在卷可憑，且異議人之同一酒後駕車
      行為，因同時觸犯刑法第185 條之3 之公共危險罪，經臺
      灣彰化地方法院檢察署檢察官於98年2 月3 日以98年度速
      偵字第92號為緩起訴處分確定，其緩起訴處分期間為1 年
      ，且應於收受緩起訴處分執行命令通知書之日起3 個月內
      ，向國庫支付20,000元，且該緩起訴處分期滿未經撤銷等
      情，有該緩起訴處分書、臺灣高等法院被告前案紀錄表各
      1 份在卷足憑，自堪信實。
（二）按94年2 月5 日公布，於95年2 月5 日施行之行政罰法第
      26條規定：「一行為同時觸犯刑事法律及違反行政法上義
      務規定者，依刑事法律處罰之。但其行為應處以其他種類
      行政罰或得沒入之物而未經法院宣告沒收者，亦得裁處之
      。前項行為如經不起訴處分或為無罪、免訴、不受理、不
      付審理之裁判確定者，得依違反行政法上義務規定裁處之
      。」究其立法理由，一行為同時觸犯刑事法律及違反行政
      法上義務規定時，由於刑罰與行政罰同屬對不法行為之制
      裁，刑罰之懲罰作用較強，故在處罰目的相同且處罰方式
      相同時，若依刑事法律處罰，即足資警惕時，實無一事二
      罰再處行政罰之必要；且刑事法律處罰，由法院依法定程
      序為之，較符合正當法律秩序，應予優先適用，故同時觸
      犯刑事法律及違反行政法上義務規定之行為，行政機關得
      否科以與刑罰相類之行政罰處罰，端視該行為之刑事訴追
      或審判程序終局結果而定，在刑事訴追、審判程序尚未終
      局確定前，行政機關自不得逕予裁罰；至於罰鍰以外之沒
      入或其他種類行政罰，因兼具維護公共秩序之作用，為達
      行政目的，行政機關仍得併予裁處。
（三）次按刑事訴訟法第253 條之1 所指之緩起訴處分，其內容
      、要件與依刑事訴訟法第252 條所為之不起訴處分迥異，
      緩起訴處分為介於起訴、與微罪職權不起訴間之緩衝設計
      ，而檢察官為緩起訴處分時，依刑事訴訟法第253 條之2
      第1 項規定對被告所為之指示及課予之負擔，雖非刑罰，
      但對被告而言，因緩起訴處分而剝奪其財產權，主觀上金
      錢給付義務亦具有強制性、懲罰性，在性質上具有實質制
      裁之效果，且造成被告權利受限制的影響，雖不若易科罰
      金係以支付金錢作為自由刑之替代，惟經由緩起訴處分條
      件之履行使其免於遭檢察官發動起訴程序，仍具有替代刑
      罰之效果，廣義而言，應屬前述實質刑事法律處罰，而有
      行政罰法第26條第1 項規定之適用。是緩起訴之被告依檢
      察官緩起訴處分命令，向國庫或公益團體繳納捐款者，在
      性質上當屬處分金，與刑罰之罰金無異，而有行政罰法第
      26條第1 項規定之適用，然若行為人所支付之緩起訴處分
      金，未達道路交通管理處罰條例第92條第3 項所訂最低罰
      鍰基準規定者（按依違反道路交通管理事件統一裁罰基準
      表之規定，駕駛人駕駛小型車違反道路交通管理處罰條例
      第35條第3 項前段、第67條第2 項之規定，其於吊扣期間
      再有酒精濃度超過規定標準之情形，處60,000元罰鍰，並
      吊銷其駕駛執照，3 年內禁考），依道路交通管理處罰條
      例第35條第8 項規定，即須補繳不足最低額罰鍰之部分，
      始為適法。因此，法院僅得就行為人已依緩起訴處分為公
      益捐款部分予以撤銷，並為不罰之諭知（臺灣高等法院暨
      所屬法院97年法律座談會刑事類提案第39號法律問題研討
      結果亦同此見解）。
（四）從而，異議人之上開酒後駕車之違規行為既同時觸犯刑法
      及違反行政法上義務，且其觸犯刑法之部分，業經臺灣彰
      化地方法院檢察署為緩起訴處分確定，並命異議人向公益
      團體捐款，異議人已於期限內履行完成，且緩起訴期間亦
      期滿未經撤銷，揆諸前揭說明，就於刑事責任部分，業已
      產生實質刑罰之效果，揆諸前揭說明，本件異議人依上開
      緩起訴處分命令支付2 萬元部分，解釋上屬道路交通管理
      處罰條例第35條第8 項所規定之罰金，此部分監理機關不
      得再為行政裁罰，僅得處罰異議人應補納不足道路交通管
      理處罰條例第92條第3 項所訂最低罰鍰之差額部分，即40
      ,000元（計算式：60,000元－20,000元＝40,000元）。
五、綜上所述，原處分機關以異議人有駕駛執照吊扣期間駕駛汽
    車，且酒精濃度超過規定標準之行為，依道路交通管理處罰
    條例第35條第3 項規定，裁處受處分人罰鍰逾40,000元部分
    應有違誤，異議人就此部分之異議為有理由，原處分就此部
    分應予撤銷，由本院為不罰之諭知，至異議人其餘異議則為
    無理由，應予駁回。
據上論斷，應依道路交通管理處罰條例第87條第2 項，道路交通
案件處理辦法第19條、第20條前段，裁定如主文。
中    華    民    國    99    年    11    月    10    日
                  交通法庭      法  官  蕭文學
以上正本證明與原本無異。
如不服本裁定，應於裁定送達後五日內向本院提出抗告狀(須附
抗告狀繕本 )。
中    華    民    國    99    年    11    月    10    日
                                書記官  卓俊杰

司法院資訊處製作；財團法人民間司法改革基金會備份。
